【裁判字號】    97,審重訴,17
【裁判日期】    971017
【裁判案由】    清償借款
【裁判全文】
臺灣臺北地方法院民事判決            97年度審重訴字第17號
原      告  華南商業銀行股份有限公司
法定代理人  丙○○
訴訟代理人  丁○○
被      告  依聖達有限公司
兼法定代理  甲○○
人
被      告  戊○○
            乙○○
當事人間請求清償借款事件，經本院於中華民國97年10月7 日言
詞辯論終結，判決如下：
    主      文
被告依聖達有限公司、甲○○、戊○○應連帶給付原告新台幣捌
佰拾陸萬伍仟佰拾壹元，及如附表一編號１至６所示之利
息、違約金。
被告依聖達有限公司、甲○○、乙○○應連帶給付原告新台幣伍
佰陸拾伍萬壹仟伍佰陸拾貳元及美金壹拾貳萬零伍佰肆拾壹元
角捌分，暨如附表一編號７至１０、附表二所示之利息、違約金。
訴訟費用新台幣柒萬玖仟貳佰陸拾壹元由應由被告依聖達有限公
司、甲○○及戊○○連帶負擔；其餘訴訟費用新台幣捌萬玖仟
佰柒拾玖應由被告依聖達有限公司、甲○○及乙○○連帶負擔。
本判決第一項於原告以新台幣貳佰捌拾萬元為被告依聖達有限公
司、甲○○及戊○○供擔保後，得假執行。
本判決第二項於原告以新台幣佰貳拾萬元為被告依聖達有限公
司、甲○○及乙○○供擔保後，得假執行。
    事實及理由
甲、程式方面：
一、兩造業於授信契約書授信共通條款第十七條約定合意以本院
    為第一審管轄法院，有授信契約書在卷可稽，故本院自有管
    轄權，合先敘明。
二、按訴狀送達後，原告不得將原訴變更或追加他訴；但擴張或
    減縮應受判決事項之聲明者，不在此限，民事訴訟法第二百
    五十五條第一項第三款定有明文。本件原告起訴時就附表二
    之利息利率係聲明請求被告依聖達有限公司、甲○○及乙○○按年息7.05％計付；嗣原告於民國97年9月9日以聲明狀擴
    張其應受判決事項之聲明，就附表二請求之利息利率追加為
    按年息7.104﹪計算。經核原告所為訴之追加，與前揭法條
    規定相符，自應准許。
三、本件被告依聖達有限公司、甲○○、乙○○經合法通知，未
    於言詞辯論期日到場，核無民事訴訟法第三百八十六條所列
    各款情形，應依原告之聲請，由其對被告依聖達有限公司、
    甲○○、乙○○部分一造辯論而為判決。
乙、得心證之理由：
一、原告主張：
  (一)被告依聖達有限公司於95年8月23日邀同被告甲○○、戊○○為連帶保證人，與原告簽訂授信契約書，約定在授信總額
    度新台幣（下同）32,000,000元範圍內與原告授信往來。嗣
    被告依聖達有限公司遂於上開授信額度內，自96年12月4日
    起書立授信動撥申請書兼借款憑證向原告借款共六筆，借款
    金額分別如附表一編號１至６「債權原本」欄所示，共計為
    8,500,000元，惟目前尚欠8,365,331元，及其利息、違約金
    未清償。
  (二)被告依聖達有限公司另於97年4月2日邀同被告甲○○、乙○○為連帶保證人，與原告簽訂授信契約書，約定在授信總額
    度20,000,000元範圍內與原告為授信往來。嗣被告依聖達有
    限公司自97年4月2日起書立授信動撥申請書兼借款憑證向原
    告借款共四筆，借款金額各如附表一編號７至１０「債權原本
    」欄所示，共計為5,800,000元，目前尚有5,651,562 元，
    及其利息、違約金未清償。
  (三)被告依聖達有限公司再於97年4月2日邀同被告甲○○、乙○○為連帶保證人，與原告簽訂授信契約書，依授信契約書特
    約條款之委任開發遠期信用狀條款約定，被告依聖達有限公
    司委請原告於核定額度內，開發遠期信用狀及墊付外幣款項
    ，並就雙方權利義務關係約定如下：
    1.墊款金額：立約人即被告依聖達有限公司、甲○○、乙○○申請開發信用狀時，應具開發信用狀申請書並申請外幣
      墊款，其等承認各筆信用狀項下之結匯證實書或交易憑證
      所載信用狀金額與已繳交保證金之差額，為原告執款之金
      額。
    2.墊款憑證：開發信用狀申請書、結匯證實書（或交易憑證
      ）、匯票或有關文件。
    3.清償日：以各筆遠期信用狀押匯日或裝運日（或其他約定
      方式）起算，按申請書上列明之匯票期限（如以即期方式
      開發者，按申請書上之利息約款之融資日數）計算各筆債
      務之清償日。
    4.利息、違約金：墊款利息自押匯日起算，並依押匯日原告
      掛牌之外幣貸（墊）款利率固定計付利息；而被告依聖達
      有限公司、甲○○、乙○○所負之外幣債務，得以自有外
      匯償還，或以新台幣清償，如以新台幣償還時，其等同意
      以清償日原告訂定之即期外匯賣出匯率折算新台幣償還之
      。遲延償還時，應依「原訂貸（墊）款利率」、遲延日原
      告「基準利率加年率2.5％」與遲延日原告掛牌「外幣貸
      （墊）款利率」三者孰高者為準，計付遲延利息，且其逾
      期在六個月以內部分按遲延利率10％，逾期超過六個月者
      ，按遲延利率20％計付違約金。
    5.嗣被告依聖達有限公司於97年4月9日及同年5月7日向原告
      申請開發信用狀，並辦理結匯，有關開狀日、信用狀號碼
      、金額、結匯日期、已結匯金額、墊款金額、押匯日、約
      定清償日（即到期日）、利息等均詳如附表二記載。
  (四)詎被告依聖達有限公司、甲○○使用票據因存款不足而遭退
    票，於97年7月18日及同年月25日經票據交換所通報拒絕往
    來，依授信契約書共通條款第七條第二款約定，被告所負之
    債務視為全部到，迭經催討無著，而被告甲○○、戊○○、
    乙○○既為連帶保證人，自應與被告依聖達有限公司負連帶
    清償責任。為此本於消費借貸及連帶保證契約之法律關係，
    訴請被告返還借款等語。並聲明：除假執行供擔保金額外，
    如主文所示。
二、被告方面：
  (一)被告依聖達有限公司、甲○○、乙○○未於言詞辯論期日到
    場，亦未提出書狀作何聲明或陳述。
  (二)被告戊○○則以：其雖係連帶保證人，但僅於授信契約書簽
    名同意為保證人，並未在被告依聖達有限公司向原告借款之
    歷次授信動撥申請書兼借款憑證上簽名，且被告戊○○已於
    97年2月18日以存證信函通知原告終止連帶保證契約，故無
    庸負連帶保證責任等語，資為抗辯。並聲明：原告之訴及假
    執行之聲請均駁回。
三、原告主張如前一所述之事實，已據其提出授信契約書、授信
    動撥申請書兼借款憑證、開發信用狀申請書、匯出匯款申請
    書、進口結匯證實書、臺灣票據交換所第一類票據信用資料
    查覆單、外幣存放款利率掛牌資料、原告基準利率歷次變動
    明細表為證。被告戊○○自認其有擔任被告依聖達有限公司
    之連帶保證人乙節無訛；被告依聖達有限公司、甲○○、乙○○經於相當時期受合法之通知，而於言詞辯論期日不到場
    ，亦未提出準備書狀爭執，依民事訴訟法第二百八十條第三
    項準用第一項規定，視同對原告主張之前述事實為自認，自
    堪信原告主張被告分別有向其借款、擔任連帶保證人，且所
    負債務業已視為到期等各節為真實。
四、被告戊○○雖以上開情詞置辯，但查：
  (一)按「保證人與債權人約定就債權人與主債務人間所生一定債
    之關係範圍內之不特定債務，預定最高限額，由保證人保證
    之契約，學說上稱為最高限額保證。此種保證契約如定有期
    間，在該期間內所生約定範圍內之債務，不逾最高限額者，
    均為保證契約效力所及；如未定期間，保證契約在未經保證
    人依民法第七百五十四條規定終止或有其他消滅原因以前，
    所生約定範圍內之債務，亦同。故在該保證契約有效期間內
    ，已發生約定範圍內之債務，縱因清償或其他事由而減少或
    消滅，該保證契約依然有效，嗣後所生約定範圍內之債務，
    於不逾最高限額者，債權人仍得請求保證人履行保證責任。
    」，最高法院著有77年台上字第943號判例足資參照。卷查
    ，被告戊○○與原告所簽訂之授信契約書首段內容係約定：
    「立契約書人依聖達有限公司（以下簡稱立約人）為資金週
    轉之需，邀同甲○○等為連帶保證人，與華南商業銀行股份
    有限公司…約定於授信總額度新台幣仟貳佰萬元整範圍內
    與貴行為授信往來，並願共同遵守本契約書之各條款…」，
    另授信共通條款第一條則約定所指之債務範圍為：「本契約
    書所生一切債務，係指立約人對貴行（即原告）依本契約書
    所負之借款、票據、墊款、保證及其他基於授信關係所生之
    債務，並包括其利息、遲延利息、違約金、損害賠償及其他
    有關費用。」，有授信契約書在卷可稽。據此，被告戊○○
    與原告所成立之保證契約類型為首揭說明所指之最高限額保
    證，堪以認定。次查，原告主張對於被告依聖達有限公司之
    借款債權皆係成立於最高限額保證契約生效之後，且種類為
    最高限額保證債務之範圍，此對照原告提出之授信動撥申請
    書兼借款憑證，即可查得。是以，被告戊○○雖未於歷次授
    信動撥申請書兼借款憑證上另行簽名擔任連帶保證人，然因
    其與原告間已存有前開最高限額保證契約，故如一所述之借
    款債務自在被告戊○○所應負之保證責任範圍內。被告戊○○此部分所辯，洵屬無據，其仍應就此等借款債務與被告依
    聖達有限公司、甲○○對原告負連帶清償責任。
  (二)次按，就連續發生之債務為保證而未定有期間者，保證人固
    得隨時終止保證契約，惟依民法第七百五十四條規定，其保
    證契約之通知應向債權人為之（最高法院29年上字第430號
    判例參照）；是保證契約之終止，應於保證人之通知到達債
    權人時生效，且保證人對於終止之通知發出後到達前，其間
    發生之債務，仍應負保證責任。經查，兩造於授信契約書授
    信共通條款第十四條「連帶保證人條款」第(5)項亦約定連帶
    保證人即被告戊○○得隨時以書面通知原告終止保證契約，
    但對於終止前已發生之主債務仍須負責等詞，此部分之約定
    內容與民法第七百五十四條規定相符。次查，被告戊○○固
    然曾於97年2月18日以書面向原告為終止連帶保證契約之意
    思表示，該意思表示則係於97年2月21日達到原告，有其所
    提之書面為證，經原告自陳甚詳者。然而，原告本件對被告
    戊○○請求負連帶保證責任之主債務均係在97年2月13日以
    前發生者（見附表一編號１至６），揆諸前開說明，被告戊○○仍應就此等主債務負連帶保證之責任。
  (三)準此，被告戊○○抗辯其無須負連帶保證責任等情，均無足
    取。
五、從而，原告依消費借貸及連帶保證款契約之法律關係，請求
    被告連帶給付如主文第一、二項所示之金額，為有理由，應
    予准許。
六、訴訟費用之負擔：
    本件第一審裁判費為168,640元，其中47﹪即79,261元（元
    以下四捨五入，下同）應由被告依聖達有限公司、甲○○及
    戊○○連帶負擔，其餘53﹪即89,379元應由被告依聖達有限
    公司、甲○○及乙○○連帶負擔，爰確定如主文第三、四項
    所示。
丙、假執行之宣告：
    原告陳明願供擔保，請求宣告假執行，核無不合，茲酌定擔
    保金額，予以准許。
丁、結論：原告之訴為有理由，並依民事訴訟法第三百八十五條
    第一項前段、第八十五條第二項、第三百九十條第二項，判
    決如主文。
中    華    民    國    97    年    10    月    17    日
                  民事第六庭  法  官  賴錦華
以上正本係照原本作成。
如對本判決上訴，須於判決送達後二十日之不變期間內，向本院
提出上訴狀。
中    華    民    國    97    年    10    月    17    日
                              書記官  張馨文


司法院資訊處製作；財團法人民間司法改革基金會備份。
